臺中高等行政法院判決　　　　　　　　　　　　　　　九十三年度訴字第一○二號
　　原　　　告　甲○○
　　被　　　告　國立臺中師範學院
　　代　表　人　乙○○
　　訴訟代理人　郭明仁律師
右原告因復職事件，不服公務人員保障暨培訓委員會中華民國九十二年十二月三十日
公審決字第三五八號復審決定，提起行政訴訟，本院判決如左：
    主  文
原告之訴駁回。
訴訟費用由原告負擔。
    事  實
甲、事實概要：緣原告原任台中縣政府薦任第六職等至第七職等土木工程職系技士，
    曾任被告薦任第八職等至第九職等土木工程職系組主任，於民國八十三年十一月
    十五日經被告調任為薦任第六職等至第七職等技士職務，嗣被告對原告八十三年
    另予考績考列丁等，並經銓敘部八十四年八月二十三日八四台中甄一字第一一六
    六二一四號函核定依法應予免職，經原告提起行政救濟後，遞經改制前行政法院
    八十五年度判字第二二一二號判決駁回而告確定，提起再審之訴亦經該院八十六
    年七月三日八十六年度判字第一六二七號判決予以駁回。另被告以八十五年十月
    四日中師院人字第三五四九號令發布之免職令，經原告循序提起行政救濟，亦經
    最高行政法院八十九年十月二十六日八九裁字第一三二九號裁定駁回，提起再審
    之訴亦經該院九十年十二月二十八日九十年度裁字第一一○九號裁定駁回在案。
    原告於前開免職處分確定後，復於八十九年三月四日函請銓敘部重加考核並逕予
    變更，經該部函復其無權責逕予變更。嗣原告又函請該部撤銷其八十三年另予考
    績，該部以八十九年十一月十七日八九銓二字第一九六四○六八號函將教育部查
    復原告陳情事由結果復知原告，原告不服該函，提起復審、再復審，並循序提起
    行政訴訟，經台北高等行政法院判決復審、再復審決定均予撤銷，另予考績重加
    考核部分則予駁回。嗣原告執上開台北高等行政法院判決，於九十二年五月五日
    向被告申請准其復職並辦理退休，並於同年八月二十日依公務員保障法第二十六
    條規定提起復審，惟遭駁回，乃提起本件行政訴訟。
乙、兩造聲明：
一、原告聲明求為判決：(一)復審決定（公務人員保障培訓委員會九十二年十二月三十
    日九二公審決字第○三八五號）、原處分（被告九十二年五月九日中師院人字第
    ○九二○○○三二○一號函）均撤銷。(二)被告應依公務員考績法第十九條及同法
    施行細則第二條第二項之規定，重新辦理原告八十三年另予考績即讓原告復職及
    辦理退休。
二、被告聲明求為判決：原告之訴駁回。
丙、兩造之陳述：
壹、原告起訴意旨略以：
一、本件原處分為被告九十二年五月九日中師院人字第○九二○○○三二○一號函，
    自該函主旨觀之，應可認係為行政處分，況原告並未收到該函，而係嗣後於九十
    二年八月十五日向公務人員保障培訓委員會（下稱保訓會）提出復審時才收到該
    函，先予陳明。
二、本件被告於八十四年三月四日辦理原告八十三年度另予考績（考核期間為八十三
    年七月二日起至同年十二月三十一日止），該次考績委員會出席者十二人，同意
    評定原告為丁等者三人（分別評分五十九、五十、三十分）；不同意者四人（分
    別評分八十五、八十五、六十分），棄權者四人，均未評分。另有兩人評定分數
    遭竄改為四十八分、二十九分，且所為評分表並未當場收訖、統計分數及表決，
    程序顯有瑕疵。縱同意評定丁等者之三票加上遭竄改分數之二票，合計僅為五票
    ，尚未過半數，而未達法定票數。被告逕以前述分數合計平均為五五．七五分，
    據以核發考績通知，顯已違反公務人員考績法第十五條及考績委員會組織規程第
    四條規定，被告及復審決定亦未加以審酌，亦有違公務人員保障法第五十七條之
    規定。
三、按公務人員考績法第十九條並未有時間之限制，只須發現考核不公，即應重加考
    核，又同法施行細則第二條第二項規定考績須有到職年資方可，被告本應用一次
    記大過予以免職，而非以專案考績之方式，被告假藉原告有到職即予以考績，顯
    有違法。是本件依上開規定自應重加考核，亦即撤銷原八十三年度另予考績並重
    新辦理。既原處分應自動撤銷，被告自應准予原告復職暨辦理退休，始符合憲法
    五權分立之精神。
貳、被告答辯意旨略以：
一、程序方面：
（一）本件原告就公務人員保障暨培訓委員會（下稱保訓會）九十年十一月十三日九
      ○年公審決字第○一四六號再復審決定提起行政訴訟，經台北最高行政法院九
      十一年度訴字第五六三號判決：「再復審決定及復審決定均撤銷；原告其餘之
      訴駁回」。故如需重為復審或再復審，其對造應為銓敘部，而非被告，蓋就銓
      敘部之行政處分，被告無權置啄。從而原告若欲提出行政訴訟亦應在台北高等
      行政法院以銓敘部為對造，本件向本院提出，並以被告為當事人，均非適法。
（二）被告八十五年十月四日以中師院人字第三五四九號將原告免職並溯自八十五年
      九月廿六生效之行政處分，早由改制前行政法院八十五年九月十七日以八十五
      年度判字第二二一二號駁回其訴，雖經原告提起再審，亦經該院以八十六年度
      判字第一六二七號駁回再審之訴，雖重提再再審之訴，仍由同院以八十六年度
      判字第二三一○號判決駁回，則其免職既已確定，再提本訴，亦無理由。另原
      告請求「重新辦理我八十三年另予考績」，實為前開行政法院就原告免職為確
      定判決，其重行提出訴訟自違一事不再理之原則。
（三）原告所稱被告九十二年五月九日中師院人字第○九二○○○三二○一號函，應
      屬觀念通知，並非行政處分，縱使該函被撤銷，亦無法律作為被告重為辦理原
      告八十三年度另予考績之依據，故原告重為考績之聲明於法不合。
二、實體方面：
（一）按被告八十四年三月四日考績委員會會議紀錄，當天評分方式經委員討論決議
      由委員以無記名方式，對被考評人（含原告）逐一評分，除其中四名委員棄權
      外，其餘八名委員對於原告之考績評分分別為五十九分、五十分、三十分、八
      十五分、八十五分、六十分、四十分、二十九分，上開分數經統計平均核議為
      五五．七五分，再將之提付當天之會議表決，決議原告考績考列丁等。又考績
      委員會係針對每一被考評者核予分數，並非給予甲、乙、丙、丁等各類等級，
      再由工作人員將個考績委員之評分，及該考績分數所應給予之等級，將之提付
      表決，如經半數同意，則通過上開決議。茍如原告所訴，係依各委員之評分核
      定等級，給予丁等之人數須過半數，方得列為丁等之方式核定考績，則各委員
      所給予之評分，均已定案，如何依考績委員會組織規程第四條、第五條所示，
      核議分數，提付表決？是以原告指摘以同意評列其為丁等之人數並未過半，顯
      係對當日考績評分統計方式有所誤認。
（二）另原告所指當日委員考評分數被竄改情事，以該二份評分表上之分數雖有刪改
      ，然考績委員會之評分，既未規定分數不得塗改，且係採無記名方式，如原評
      分者，欲更動分數，僅得以塗改之方式為之，無法要求塗改者，須在旁簽名後
      ，方得以更改；再者，上開會議進行期間，各委員之評分，經統計後，經在場
      委員討論，茍當天有委員之評分表遭竄改，在討論過程中，應會當場表示異議
      。
（三）本件原告八十三年另予考績案，八十四年三月四日會議紀錄依前開規定簽請校
      長覆核，經前校長劉湘川批示：除甲○○君考績敬請復議，餘如擬。被告依考
      績法施行細則第十九條規定，於八十四年三月二十三日再行召開考績委員會復
      議原告八十三年另予考績案。並請原告列席報告，請其提供考評期間之書面工
      作績效報告，原告表明無資料提供。經委員以無記名投票方式復議其考績等第
      ，仍維持原議，考列丁等。再復議其考績評分，經表決同意維持原評列之五五
      ．七五分，業已考慮原告權益。
    理  由
一、本院於九十三年五月廿六日行本件言詞辯論程序，原告於該程序前向本院聲明異
    議及請求停止訴訟程序，其聲明意旨略以：本院未就原告所提卷內證物為相關調
    查，亦未傳喚其所聲請傳喚之證人，而未經準備程序即逕以九十三年五月十一日
    通知書通知原告言詞辯論期日，已違反行政訴訟法第一百二十一條、第一百三十
    三條、第一百四十條、第一百四十一條、第一百五十四條、第一百七十一條、第
    一百七十二條、第一百八十九條及依論理經驗法則判斷事實之真偽。另與本件相
    關之刑事案件已經最高法院九十三年度台上字第一○○○號發回台灣高等法院台
    中分院以九十三年度重上更一字第七十五號審理中，爰以行政訴訟法第二百六十
    六條規定提出異議，或依同法第一百七十七條第二項規定請求本院裁定停止訴訟
    程序等語。
二、按行政法院對於當事人起訴之聲明、主張之訴訟標的及原因事實，應依行政訴訟
    法相關之規定查明事實，適用法律，以導出裁判結果。又行政法院依訴訟事件之
    性質及當事人主張之事實，依行政訴訟法第一百二十五條第一項之規定職權調查
    事實關係，不受當事人之拘束。另依同法第一百二十一條第一項第五款之規定，
    行政法院因使辯論易於終結，認為有必要時，得於言詞辯論前，使受命法官調查
    證據。又依同法第一百二十三條第一項規定，行政法院調查證據，除別有規定外
    ，於言詞辯論期日行之。此為行政訴訟法原則上採直接審理主義，於言詞辯論期
    日直接審認訴訟資料，以為裁判之基礎，是行政法院審理訴訟事件，有無須於言
    詞辯論期日前使受命法官行準備程序，調查證據，自有裁量權，是原告依前述同
    法第一百二十一條等規定，主張本件訴訟之進行，應於言詞辯論期日前，使受命
    法官行準備程序並調查證據，否則有違法之情形，因依上開規定及說明，調查證
    據於言詞辯論期日為之原則，是原告此部分主張，難認有據。至原告此部分係對
    本院本件訴訟程序進行中所為之異議，其稱係依同法第二百六十六條第二項之規
    定提起異議，因該項係規定同條第二項規定對於受命法官或受託法官之裁定，如
    該裁定係受訴行政法院所為而依法得抗告者，得向受訴行政法院提起異議，而此
    異議準用對於行政法院同種裁定抗告之規定之問題，是原告依該條項規定向本院
    聲明異議，亦有誤會。另原告以與本件相關之刑事案件經最高法院發回台灣高等
    法院台中分院，該院並以九十三年度重上更一字第七十五號審理中，依行政訴訟
    法第一百七十七條第二項規定請求本院裁定停止本件訴訟程序乙節。因本件原告
    依公務員考績法第十九條及同法施行細則第二條第二項之規定，訴請被告重新辦
    理原告八十三年另予考績即讓原告復職及辦理退休，因如後所述原告對被告並無
    該請求權，本院認該刑事案件爭訟結果，並未涉及本件之裁判，亦核無停止本件
    訴訟程序之必要，是原告上開異議及請求停止訴訟程序，均於本件判決中併予駁
    回之，合先敘明。
三、本件原告於八十三年十一月十五日經被告調任為薦任第六職等至第七職等技士職
    務，經被告對原告八十三年另予考績考列丁等，並經銓敘部八十四年八月二十三
    日八四台中甄一字第一一六六二一四號函核定依法應予免職，經原告提起行政救
    濟後，遞經改制前行政法院八十五年度判字第二二一二號判決駁回而告確定，提
    起再審之訴亦經該院八十六年七月三日八十六年度判字第一六二七號判決予以駁
    回。另被告以八十五年十月四日中師院人字第三五四九號令發布之免職令，經原
    告循序提起行政救濟，亦經最高行政法院八十九年十月二十六日八九裁字第一三
    二九號裁定駁回，提起再審之訴亦經該院九十年十二月二十八日九十年度裁字第
    一一○九號裁定駁回在案。均有上開判決書附卷可稽。是原告於上開八十三年考
    績及免職處分均已確定。
四、關於原告主張被告應依公務員考績法第十九條及同法施行細則第二條第二項之規
    定，重新辦理原告八十三年另予考績即讓原告復職及辦理退休乙節。惟按「各機
    關辦理考績人員如有不公或徇私舞弊情事時，其主管機關應查明責任予以懲處，
    並通知原考績機關對受考績人重加考績。」為公務人員考績法第十九條所規定。
    依此規定之文義解釋，係指受考績人因其所屬機關辦理考績人員，以經主管機關
    查明有不公或徇私舞弊之情形為要件，該主管機關應追究責任予以懲處，再通知
    原考績機關對受考績人重加考績。並非謂受考績人主觀上認為其考績受有辦理考
    績人員不公對待或徇私舞弊之情事，而得請求原考績機關對受考績人重加考績。
    至公務人員考績法施行細則第二條第二項規定：「任用案在法定期間送審者，其
    考績年資，自到職之月起算；未在法定期間送審者，自任職機關送審之月起算。
    公務人員調任現職，經銓敘審定合格實授，於年終參加考績時，應由考績機關向
    受考人原任職機關，調取平時考核紀錄及其他相關資料，評定成績。」，則為關
    於受考績人對於參加考績時，其應考核年資之相關規定，與原告八十三年考績應
    否重加考績無涉。是本件原告以被告辦理原告八十三年考績，有不公及違法情事
    ，有符合公務人員考績法第十九條所規定之要件，此為原告得否檢附具體事證，
    促請被告之主管機關查明責任之問題，難謂其得逕行向被告請求重新辦理原告八
    十三年另予考績即讓原告復職及辦理退休。
五、從而，原告於九十二年五月五日向被告申請准其復職並辦理退休，經被告以原處
    分否准，復審決定並駁回原告之復審，理由雖有所不同，但結論並無不合，仍應
    予以維持，原告請求均予撤銷及被告應重新辦理原告八十三年另予考績即讓原告
    復職及辦理退休，為無理由，應予駁回。至兩造間其他陳述及論據，與本件判決
    結果不生影響，爰不一一論述，併予明。又本件依原告所訴之事實，依前開說明
    ，其在法律上顯無理由，本院爰不經言詞辯論為之。
據上論結，本件原告之訴為無理由，依行政訴訟法第一百零七條第三項、第一百九十
五條第一項後段、第九十八條第三項前段，判決如主文。
中　　華　　民　　國　　九十三　　　年　　　六　　　　月　　　三　　　　日
                 臺 中 高 等 行 政 法 院   第 四 庭
                                審 判 長 法      官　沈　應　南
                                         法      官　黃　淑　玲
                                         法      官　許　武　峰
右正本證明與原本無異。
如不服本判決，應於判決送達後二十日內向本院提出上訴書狀，其未表明上訴理由者
，應於提起上訴後二十日內向本院提出上訴理由書（須依對造人數附具繕本）；如於
本判決宣示或公告後送達前提起上訴者，應於判決送達後二十日內補提上訴理由書（
須附繕本）。未表明上訴理由者，逕以裁定駁回。
提起上訴應預繳送達用雙掛號郵票三九○元（三十四元及五元郵票各十份)。
中　　華　　民　　國　　九十三　　　年　　　六　　　　月　　　三　　　　日
                                         法院書記官  王  永  慶
